臺灣桃園地方法院民事判決　　　　　　　　　　　 九十二年度訴字第一二二七號
　　原　　　告　丙○○
　　訴訟代理人　簡文玉律師
　　被　　　告　甲○○
　　被　　　告　乙○○
右當事人間請求損害賠償事件，於民國九十三年六月一日言詞辯論終結，本院判決如
左：
    主    文
原告之訴駁回。
訴訟費用由原告負擔。
    事    實
壹、原告方面：
　一、聲明：被告應連帶給付原告新臺幣（下同）九十五萬五千六百八十元及自起訴
　　　　　　狀繕本送達之翌日起至清償日止，按年利率百分之五計算之利息。
　二、陳述：
　　(一)緣民國九十年四月二十四日十九時五十分許，訴外人黃雲德駕駛車號Ｖ八－六
      四六三號自小貨車，途經桃園縣新屋鄉○○○路○段往永安漁港方向行駛內側
      車道，本應注意車前狀況，惟其竟於行駛中偏離原車道違規越過中央雙黃線，
      撞及對向往新屋方向行駛外側車道由原告駕駛之車號Ｒ七－七八二八號自小客
      車，黃雲德當場重傷送醫不治死亡，惟經現場目擊證人於刑事庭作證（臺灣高
      等法院九十二年度交上訴字第五六號案件），證稱死者黃雲德係因看見右邊巷
      道有閃光，以為有車而向左邊閃避，故於行駛中偏離原車道違規越過中央雙黃
      線，撞及對向來車。而依桃園縣警察局道路交通事故調查報告表肇事經過摘要
      欄記載：「自小貨Ｖ八－六四六三（黃雲德駕駛）由中山西路二段往永安漁港
      方向行駛內側車道，疑似遭乙部無牌照自小客（甲○○駕駛）由桃九三－一線
      駛入中山西路時撞及致偏離原車道越過中央雙黃線撞及對向往新屋方向行駛外
      側車道之自小客Ｒ七－七八二八（原告丙○○駕駛）；致黃雲德送怡仁醫院急
      救不治。甲○○酒後肇事逃逸，經證人提供線索為警方查獲並已依公共危險、
      肇事逃逸移送。」是原告車子受損，係因黃雲德及甲○○二人之共同侵權行為
      所造成，爰依民法第一百八十五條之規定，請求被告甲○○及被告乙○○（黃
      雲德之繼承人）連帶負損害賠償責任。
　　(二)按「汽車、機車或其他非依軌道行駛之動力車輛，在使用中加損害於他人者，
      駕駛人應賠償因此所生之損害」，民法第一百九十一條之二定有明文。原告所
      有之前開小客車，因黃雲德及被告甲○○之共同侵權行為，致該車嚴重毀損已
      不堪使用，被告應連帶賠償原告繳納該車之價金七十七萬五千元及貸款利息約
      十二萬五千元，合計約九十萬元。原告經營青仔中盤商，以該車載貨送貨用，
      因該車已無法使用致無法經營生意，全家生計頓失經濟來源，不得已再於九十
      年五月間以貸款購買新車值六十一萬五千元，此新車之貸款利息，自九十年五
      月二十二日起至九十一年五月二十一日止，共十二個月，每月四千六百四十元
      ，合計五萬五千六百八十元，亦係因本次肇事所生之損害，應由被告連帶負損
      害賠償之責。
　　(三)依所調閱之刑事卷筆錄，可知原告於車禍時製作警訊筆錄，至刑事審理時被以
      證人身份傳訊出庭，均表明不清楚車禍發生之緣由；而被告甲○○於警訊及刑
      事庭時，均辯稱係行駛於中山西路二段，死者所駕小貨車與原告自小客車發生
      對撞，被告甲○○在後方因來不及煞車應變，致追撞死者之小貨車。而證人邱
      清榮於警訊筆錄之陳述記載：「該車禍發生前我駕駛ＦＸ－六一五八號車行駛
      於新屋鄉○○○路○段下田村前址內側車道，便看到乙部無牌照自小客車由右
      側桃九三－一線道駛出，撞擊乙部行駛在我前方同向同車道之Ｖ八－六四六三
      號自小貨車，並造成我前方之Ｖ八－六四六三號自小貨車向左偏移撞及另一部
      對向由永安往新屋方向之Ｒ七－七八二八號自小客車造成此次交通事故。邱清
      榮於偵、審時更正稱：伊駕車行駛於被害人同向車道後方，至路口時，忽見被
      告甲○○駕車自桃九三－一線道駛出，被害人黃雲德為閃避乃緊急向左偏駛，
      致與對向車道來車發生對撞後，被告亦駕車自後追撞等情。足見於刑事偵查及
      審理時，被告甲○○一直辯稱車禍與其無關，而刑事起訴書及各審判決書均因
      原告係證人身份，根本無法取得，故原告於高等法院刑事庭作證時，方知被告
      甲○○被判有罪，而死者黃雲德於駕車時未注意車前狀況，未於巷口前減速慢
      行，以致至路口時忽見被告甲○○駕車自桃九三－一線道駛出，黃雲德為閃避
      乃緊急向左偏駛，致與對向車道原告之自小客車發生對撞。故本件原告對於車
      禍之肇事責任究應歸誰，於高院作證前，並非知悉。另於九十年九月二十六日
      被告乙○○提出刑事附帶民事起訴狀，原告方知黃雲德之繼承人係乙○○。故
      原告知悉賠償義務人時起至本件起訴，並未逾二年。雖死者家屬曾於同年六月
      十二日向中壢市調解委員會聲請車禍賠償，惟當時三方對肇事責任歸屬問題意
      見不一致，被告甲○○一直辯稱車禍與其無關，而死者家屬則一直要求原告與
      被告甲○○同負賠償責任。故於調解時，對賠償責任歸屬及賠償義務人仍屬於
      不明狀況。
　三、證據：提出臺灣高等法院九十二交上訴字第五六號刑事庭傳票影本、桃園縣警
      察局道路交通事故調查報告表影本、乙○○九十年九月二十六日刑事附帶民事
      訴訟起訴狀及民事庭通知影本、分期差額發票及繳款證明影本各乙份、原告車
      損照片二張、統一發票影本二張為證，並聲請本院將卷證送車禍肇事鑑定委員
      會鑑定肇事責任。
貳、被告方面：
  一、被告乙○○部分：
    (一)聲明：駁回原告之訴。
    (二)陳述：
  　１、因侵權行為所生之損害賠償請求權，自請求權人知有損害及賠償義務人時起
        ，二年間不行使而消滅；自有侵權行為時起，逾十年者亦同，民法第一百九
        十七條第一項訂有明文。請求權人是否知有損害及賠償義務人，應斟酌客觀
        一切情事，依社會通念加以判斷，若單憑請求權人主觀之意志以為認定，則
        有變相延長時效之起算點，亦與本條設置短期消滅時效之本旨不符，合先敘
        明。
    ２、次查本案發生於九十年四月二十四日，死者黃雲德送醫不治死亡，另一被告
        甲○○亦於當日遭警方查獲，並依公共危險、肇事逃逸罪嫌移送，為原告所
        知悉，且其更於死者出殯前日（九十年四月二十七日）至死者家中向被告請
        求車子毀損之賠償，並於同年六月十二日中壢市調解委員會，商談損害賠償
        事宜。再者，原告亦多次於九十年七月前以證人身份出庭應訊，顯見原告早
        已於車禍當時知悉賠償義務人為何人。
    ３、原告於本訴中指稱其係因被告於九十年九月二十六日提起刑事附帶民事訴訟
        始知被告為應負賠償責任之人，然根據最高法院七十二年台上字七三八號判
        例：知悉損害及賠償義務人不以經法院判決有罪為準，舉重明輕，自不能以
        附帶民事訴訟起訴為判斷標準。再者，原告於車禍案發時在場，受有損害，
        當事人亦非不明，如其於當時仍不知賠償義務人，又如何能由被告前揭刑事
        附帶民事起訴狀而知悉被告為賠償義務人？原告請求侵權行為損害賠償之時
        效起算點應以車禍事故當時起算為是。
　　(三)證據：未提出任何證據。
  二、被告甲○○部分：
    (一)聲明：駁回原告之訴。
    (二)陳述：原告對伊起訴距車禍事故發生時已逾二年多，事發隔天伊就有去拜訪原
      　　　告問事發經過，在警察局，伊亦與原告互留電話，原告亦知伊酒醉駕車
      　　　，是原告對伊之損害賠償請求權已罹於時效。
　　(三)證據：未提出任何證據。
、本院依職權調閱臺灣高等法院九十二年度交上訴字第五六號、本院九十年度交訴
    字第一一八號刑事案卷（含偵查卷）、桃園縣中壢市調解委員會九十年度民調字
    第二二八號車禍損害賠償案件卷宗。
    理　　由
一、原告起訴主張其所駕車號Ｒ七－七八二八號自小客車於九十年四月二十四日十九
    時五十分許，因訴外人黃雲德及被告甲○○之共同侵權行為（過失駕車行為）而
    受撞毀損，爰依民法第一百八十五條之規定，請求被告甲○○及被告乙○○（黃
    雲德之繼承人）連帶負損害賠償責任。被告二人則以原告之損害賠償請求權已罹
    於二年時效資為抗辯。
二、按因侵權行為所生損害賠償請求權，自請求權人知有損害及賠償義務人時起，二
    年間不行使而消滅，民法第一百九十七條第一項前段定有明文。經查，原告係於
    九十二年七月十一日向本院對被告二人提起本件損害賠償訴訟，此有其起訴狀上
    所蓋本院收文戳可證，而前開車禍發生之時間係九十年四月二十四日亦為二造所
    不爭執，則本件之爭點應在於原告對被告二人之損害賠償請求權起算時點各係何
    時？是否已均罹於二年之請求權時效，茲分敘如下：
  (一)原告於警詢時陳稱：「我與乙部小貨車Ｖ八－六四六三（黃雲德駕駛）發生對撞
    ，當時我駕車行駛於新屋鄉○○○路○段外側車道往新屋方向，行經桃九三－一
    縣道路口時，突然見到該小貨車Ｖ八－六四六三由對向越過中線朝我直衝過來，
    我來不及作任何應變措施即遭其對撞」等語（見臺灣桃園地方法院檢察署九十年
    度相字第七三八號卷第十頁背面），則原告既係在其行駛之車道上遭對向黃雲德
    所駕車號Ｖ八－六四六三號自小貨車衝入其車道而與其車對撞，如其於本件欲主
    張黃雲德之跨越雙黃線衝入其車道內之駕車行為有過失，衡情，其應於事故發生
    當時即明知該情。本件被告乙○○具狀稱原告於死者黃雲德出殯前之九十年四月
    二十七日即至死者家中向被告乙○○請求車子毀損之損害賠償；參以，被告乙○
    ○於九十年五月十六日即聲請桃園縣中壢市調解委員會就本件車禍事件調解，原
    告與被告甲○○於九十年六月十二日及同年六月二十八日均到場就前開損害賠償
    事宜進行調解，惟因雙方當事人意見不一致而未成立調解乙節，業據本院依職權
    調閱桃園縣中壢市調解委員會九十年度民調字第二二八號車禍損害賠償案件卷宗
    核閱無訛，則原告至遲應於九十年六月十二日即可知悉被告乙○○為黃雲德之繼
    承人，準此，原告主張其於於九十年九月二十六日被告乙○○提起刑事附帶民事
    訴訟時，其方知黃雲德之繼承人係乙○○云云，顯與常情不符，並無足採。從而
    ，原告對被告乙○○之損害賠償請求權，揆諸民法第一百九十七條第一項前段之
    規定，至遲應自九十年六月十二日其知悉乙○○為黃雲德之繼承人而為賠償義務
    人時起算。
  (二)目擊本件車禍事故發生之證人邱清榮於九十年六月十四日臺灣桃園地方法院檢察
    署檢察官偵訊時證稱：本件車禍發生當時，伊駕車在車號Ｖ八－六四六三號（黃
    雲德所駕自小貨車）後方約一百公尺處，行經桃九三－一線道與中山西路二段交
    岔路口時，忽然被告甲○○所駕無牌照車從縣道衝出來，而車號Ｖ八─六四六三
    號自小貨車為了閃避被告甲○○之車緊急向左彎而駛入對向車道，與在對向行駛
    中之車號（原告所駕駛）Ｒ七─七八二八號自小客車相撞，接著被告甲○○之車
    也撞上車號Ｖ八─六四六三自小貨車的右後部分，而該無牌照車接著就倒車駛離
    現場，伊立即打遠光燈要看他（指被告甲○○）車號卻發現是無牌照車，伊就追
    上去，追了一、二公里後被告甲○○開進產業道路下車躲起來，伊就去報警，伊
    有親眼看見下車之人就是被告甲○○，警察來時他走在產業道路一臉醉相，開始
    否認是無牌車之車主，經警察追問才承認等語，而原告賴怡玲斯時亦以證人身分
    在該偵查庭內聆聽上情，此有臺灣桃園地方法院檢察署九十年度偵字第八四六０
    號偵查卷第四頁報到單、第六頁至第七頁偵訊筆錄可稽（註：依據同上偵查卷第
    六頁背面偵訊筆錄之記載，證人邱清榮證述上情時，檢察官僅諭令原告及證人邱
    清榮以外之人退庭，故應可證原告斯時係在偵查庭內），則縱原告於車禍發生當
    時不知黃雲德所駕車號Ｖ八－六四六三號何以越過中央雙黃線進入對向其車道內
    ，惟其至遲於前開檢察官偵訊時（九十年六月十四日）應即悉上情而可知被告甲
    ○○於斯時酒後駕車自桃九三－一線道衝出之過失駕駛行為，為本件車禍造成之
    原因。又乙○○聲請桃園縣中壢市調解委員會就本件車禍事件調解，原告與被告
    甲○○於九十年六月十二日及同年六月二十八日均到場就前開損害賠償事宜進行
    調解乙節已如前述，則原告於九十年六月十四日至臺灣桃園地方法院檢察署偵訊
    時，已由證人邱清榮證述之情知悉被告甲○○之過失駕駛行為，復於九十年六月
    二十八日見到被告甲○○第二度至桃園縣中壢市調解委員會與乙○○就本件車禍
    事件為調解，衡情，其斯時焉會不知被告甲○○為賠償義務人？綜上，本院認原
    告對被告甲○○之損害賠償請求權，應自九十年六月十四日其知悉被告甲○○有
    過失駕駛行為而為賠償義務人時起算，且於九十年六月二十八日調解時，其更應
    明瞭該情。
  (三)原告雖主張其對於車禍之肇事責任究應歸誰，於高院作證前，並非知悉，於刑案
    偵查及審理時，被告甲○○一直辯稱車禍與其無關，而刑事起訴書及各審判決書
    均因原告係證人身份，根本無法取得，故原告於臺灣高等法院刑事庭作證時，方
    知甲○○被判決有罪及黃雲德之駕車行為有過失云云。惟按關於侵權行為損害賠
    償請求權之消滅時效，應以請求權人實際知悉損害及賠償義務人時起算，非以知
    悉賠償義務人因侵權行為所構成之犯罪行為經檢察官起訴或法院判決有罪為準（
    最高法院七十二年台上字第七三八號判例參照），更不以被告坦承有侵權行為之
    事實為必要，至於賠償義務人是否坦承侵權行為之事實，僅係供法院作為判刑論
    罪之參酌，並不影響請求權人已知悉之事實，故原告前開所辯，洵不足採。況查
    前開刑事一審及二審判決（本院九十年度交訴字第一一八號、臺灣高等法院九十
    二年度交上訴字第五六號刑事判決）均未認定黃雲德之駕車行為有過失，則原告
    主張其於臺灣高等法院出庭作證始知黃雲德有過失云云，亦顯與事實不符。綜上
    ，本件原告如前所述應於車禍發生當時即應知有損害產生，並至遲分別於九十年
    六月十二日、九十年六月十四日即知悉被告乙○○、甲○○為賠償義務人，則應
    自九十年六月十二日、九十年六月十四日即分別對被告乙○○、甲○○起算損害
    賠償請求權時效，而查，原告遲至九十二年七月十一日始向本院對被告二人提起
    本件損害賠償訴訟，顯已超過二年之時效期間，其時效業已完成，被告二人既對
    原告提出時效抗辯，則原告之損害賠償請求權，已因罹於時效不行使而消滅。
三、綜上，原告對被告二人之損害賠償請求權，既因罹於時效而消滅，則其本於侵權
    行為之法律關係請求被告二人連帶給付如聲明所示之金額及利息為無理由，其訴
    應予駁回。
四、本件事證已明，兩造其餘主張陳述之方法，及未經援用之證據，均與本判決所為
    前開判斷不生影響，無庸逐一論述，附此敘明。
據上論結，本件原告之訴為無理由，依民事訴訟法第七十八條，判決如主文。
中　　　華　　　民　　　國　　九十三　　年　　　六　　　月　　　十五　　日
                                        臺灣桃園地方法院民事第一庭
~B法　　　官　林曉芳
右為正本係照原本作成
如對本判決上訴，須於判決送達後廿日內向本院提出上訴狀
中　　　華　　　民　　　國　　九十三　　年　　　六　　　月　　　十五　　日
~B書　記　官　陳玲莉
